臺灣臺中地方法院刑事裁定　　　　　　　　　　　　九十三年度自緝字第一八七號
　　自　訴　人　甲○○
　　自訴代理人　楊俊樂律師
　　被　　　告　乙○○
右列被告因詐欺案件，經自訴人提起自訴，本院裁定如左：
    主  文
自訴駁回。
    理  由
一、按法院或受命法官於自訴案件第一次審判期日前訊問及調查結果，如認為案件有
    刑事訴訟法第二百五十二條至第二百五十四條之情形者，得以裁定駁回其自訴，
    同法第三百二十六條第三項定有明文。次按犯罪事實應依證據認定之，無證據不
    得認定其犯罪事實，亦為刑事訴訟法第一百五十四條第二項所明定。又刑法第三
    百三十九條第一項詐欺罪之成立，以意圖為自己或第三人不法所有，以詐術使人
    將本人或第三人之物交付為要件。所謂以詐術使人交付，必須被詐欺人因其詐術
    而陷於錯誤，若其所用方法，不能認為詐術，亦不致使人陷於錯誤，即不構成該
    罪，最高法院四十六年台上字第二六０號亦著有判例。刑法第三百三十九條之詐
    欺罪，係以行為人於客觀上施用詐術使人陷於錯誤，並於行為之初，即已意圖為
    不法之所有或意圖得財產上之不法利益，為其構成要件，至於民事債務當事人間
    ，若有未依債務本旨履行給付之情形，在一般社會經驗而言，原因非一，其因不
    可歸責之事由無法給付，或因合法得對抗他造主張抗辯而拒絕給付，甚至債之關
    係成立後，始行惡意遲延給付，皆有可能，非必出於自始無意給付之詐欺犯罪一
    端，又刑事被告依法不負自證無罪之義務，苟無足以證明其債之關係發生時自始
    故意藉此從事財產犯罪之積極證據，自難違反刑事訴訟法第一百五十四條之規定
    ，以被告單純債務不履行之客觀事態，認定被告自始即有不法所有之意圖而施用
    詐術。
二、自訴意旨略以：被告乙○○於民國八十四年間，向陸續向自訴人之父黃新桐借款
    未能償還，嗣被告再向黃新桐借款一千萬元，黃新桐見被告未能如期返還借款，
    遂不再借款予被告乙○○，嗣被告懇求並詐稱土地甚多，有能力償還借款，黃新
    桐信以為真，遂再借款予被告，惟被告迄今分文未還，因認被告涉有刑法第三百
    三十九條第一項之詐欺取財罪嫌云云。
三、自訴意旨認被告涉有詐欺犯行，係以被告多次向自訴人之父借款，未能如期返還
    為其論據。訊據被告堅決否認於借款之初有不法所有之意圖，辯稱：伊與自訴人
    之父黃新桐係一起經營百仙製藥股份有限公司（以下簡稱百仙製藥）之股東，後
    來因為百仙製藥週轉不靈，需要週轉金，伊與案外人李百山向自訴人之父黃新桐
    借款，借款當時並未提及土地很多，不用擔心，而且借款直接由黃新桐交給百仙
    製藥，伊並沒有拿到錢，是黃新桐說要借伊一千萬元作週轉，黃新桐早已知悉當
    時伊所有土地已經都設定抵押，伊沒有說有土地就不用擔心等語，經查：被告與
    自訴人之父共同投資百仙製藥公司，並因百仙製藥週轉不靈，才向自訴人之父黃
    新桐借款，被告一直持有百仙製藥之股金股利二千萬，業據被告提出百仙製藥之
    請款單（由百仙製藥代償被告積欠黃新桐之債務之憑證）、百仙製藥股金股利讓
    渡同意書、讓渡書各一份在卷可憑，再查：被告曾自八十四年起至本案提起自訴
    之時（九十一年一月七日）止，陸續還款，且本件債務已經完全以百仙製藥之股
    金、股利抵償，雙方業已達成和解，為自訴人所不爭之事實。是以本案被告借款
    之原因既係為投資百仙製藥，作為百仙製藥之週轉使用，是以借款之初迄至被告
    將百仙製藥之股權轉讓予自訴人為止，被告均持有該百仙製藥之股權，並未出脫
    ，顯然被告與借款人黃新桐於本件借款之初，均自信被告投資百仙製藥之股金，
    將來仍有股金及股利足以償還，並無不能清償之情形，應可認定，此外自訴人復
    無法證明被告於借款之初有何施用詐術之情事，亦查無積極證據證明被告借款之
    初，即有為自己不法所有之意圖。揆諸前開判例及說明，本件應屬民事債務不履
    行糾葛，尚難認為被告有何施用詐術，或不法所有之意圖，被告之犯罪嫌疑自屬
    不足，依首開說明，本件自訴應予駁回。
據上論結，應依刑事訴訟法第三百二十六條第三項、第二百五十二條第十款，裁定如
主文。
中      華      民      國    九十三     年    八     月     十 二      日
                              臺灣臺中地方法院刑事第九庭
                               審判長法  官    曾  佩  琦
                                     法  官    陳  思  成
                                     法  官    陳  如  玲
右正本證明與原本無異。
如不服本裁定，應於裁定送達後五日內向本院提出抗告狀。
                                     書記官
中      華      民      國    九十三     年    八     月     十 二      日
